【裁判字號】    98,基簡,295
【裁判日期】    980702
【裁判案由】    遷讓房屋等
【裁判全文】
臺灣基隆地方法院基隆簡易庭民事判決   98年度基簡字第295號
原      告  丙  ○
特別代理人  乙○○
被      告  甲○○
上列當事人間請求遷讓房屋等事件，本院於民國98年6月18日言
詞辯論終結，判決如下：
    主  文
被告應將門牌號碼基隆市○○路九十巷三十三號房屋遷讓返還原
告。
被告應自民國九十七年一月十五日起至遷讓返還上開房屋之日止
，按月給付原告新臺幣仟伍佰元。
訴訟費用新臺幣壹仟元由被告負擔。
本判決得假執行。
    事實及理由要領
一、原告起訴主張：
  (一)被告於民國92年2月20日，與原告訂立不定期租賃契約（下
    稱系爭租賃契約），承租門牌號碼基隆市○○路90巷33號房
    屋（下稱系爭房屋），並約定每月租金新台幣（下同）3,00
    0元，且應於每月15日前給付，嗣兩造於94年4月間，合意將
    租金調整為每月3,500元。詎被告自96年11月間起即未依約
    給付租金，經以押租金6,500元抵扣，至97年1月14日已抵付
    完畢，自97年1月15日起迄本件起訴時，被告共積欠原告14
    個月租金未付，經原告催繳，被告均拒不給付，為此以起訴
    狀繕本送達為終止租賃契約之意思表示，並請求被告返還系
    爭房屋，另依租賃契約及不當得利之規定，請求被告給付自
    97年1月15日起至遷讓返還系爭房屋之日止，按月給付原告
    3,500元等語，並聲明如主文第1項、第2項所示。
  (二)對被告抗辯所為陳述略以：
    1.兩造已於94年4月間合意調整系爭房屋之租金為每月3,500
      元，被告每月給付原告3,500元均係租金。又被告雖曾一
      次給付原告4,000元或5,000元，惟此係因被告自95年2月
      間起，即時有未按時給付或繳足租金之情形，是被告前揭
      給付逾3,500元者，亦為清償其因未按時給付或繳足租金
      之債務，被告並未逾付租金，自不得主張抵銷。
    2.原告並未曾向被告借貸金錢，且系爭房屋之修繕費用，亦
      係由原告自行負擔，被告辯稱曾借予原告26,000元並主張
      抵銷，亦與事實不符。
二、被告則聲明請求駁回原告之訴，並答辯略以：系爭租賃契約
    之租金自92年2月間起迄今均為每月3,000元，從未調整，且
    被告自94年4月21日起至95年1月24日，多次按月給付3,500
    元，96年9月至11月更曾給付4,000元或5,000元之現金予原
    告，故被告得以上開給付逾3,000元之金額，扣抵97年1月15
    日後所積欠之租金。另被告亦曾借予原告26,000元，以作為
    系爭房屋之修繕費用，故被告亦得以前開借款債權，扣抵本
    件所積欠之租金。從而，被告並無積欠原告任何租金，原告
    本件之請求均無理由。
三、經查，兩造於92年2月間訂立系爭租賃契約，約定每月租金
    為3,000元。嗣被告自94年4月起至95年1月止，曾按月給付
    原告3,500元；95月2月至6月間，則分為6次給付合計10,500
    元予原告；95年6月30日至95年10月31日，則給付原告3,500
    元共3次；95年12月8日至96年11月19日，被告則給付原告50
    0元至5,000元等不定數額之現金，計29,500元，及被告自96
    年11月間起，即未再給付原告租金，經原告以被告前給付之
    押租金6,500元扣抵至97年1月14日止之租金等事實，均為兩
    造所不爭執，且有原告提出之租金收入明細表附卷可稽，應
    堪信為真實。
四、被告雖辯稱系爭租賃契約約定之租金自92年2月間起迄今均
    為每月3,000元，從未調整云云。惟查，被告自94年4月起至
    95年1月止，曾按月給付原告3,500元；95月2月至6月間，則
    分為6次給付合計10,500元（即3,500元3＝10,500元）予
    原告；95年6月30日至95年10月31日，亦曾給付原告3,500元
    共3次等情，均已如前述，顯見被告自94年4月起迄95年10月
    31日止，均以每月3,500元計算給付租金之數額，若兩造約
    定之租金自系爭租賃契約訂立迄今均為3,000元，被告要無
    可能按月給付原告3,500元達一年半之久，是其辯稱兩造約
    定之租金均係3,000元云云，與常情不合，從而，原告主張
    兩造已於94年4月間，將系爭租賃契約之租金，合意調整為
    每月3,500元之事實，應可採信。被告主張以逾付租金之數
    額，扣抵其97年1月15日迄今積欠之租金云云，洵屬無據。
五、被告復辯稱其曾借予原告26,000元，以作為系爭房屋之修繕
    費用，被告亦得以前開借款債權，扣抵積欠之租金云云。惟
    按當事人主張有利於己之事實者，就其事實有舉證之責任，
    民事訴訟法第277條前段定有明文。本件被告主張以前開借
    予原告之26,000元債權，抵銷本件原告之租金債權，惟原告
    否認有向被告借貸金錢之事實，揆諸前揭說明，被告自應就
    該積極事實，負舉證責任，然迄本件言詞辯論終結時，被告
    均未能就上開事實舉證以實其說，被告上開所辯，亦非可採
    。
六、按租賃契約未定期限者，各當事人得隨時終止契約；承租人
    積欠租金額，除以擔保金抵償外，達二個月以上時，出租人
    得收回房屋；承租人於租賃關係終止後，應返還租賃物，民
    法第450條第2項前段、土地法第100條第3款、民法第455條
    前段分別定有明文。本件被告自96年11月間起即未依約給付
    租金，經扣抵相當於2個月租金之押租金後，迄本件起訴時
    ，仍積欠原告14個月之租金未付等情，業如前述，是原告以
    本件起訴狀繕本送達為終止系爭租賃契約之意思表示，並請
    求被告返還系爭房屋，於法自屬有據。復按無法律上之原因
    而受利益，致他人受損害者，應返還其利益；不當得利之受
    領人應返還之利益，依其利益之性質不能返還，應償還其價
    額；民法第179條、第181條但書分別定有明文。被告自系爭
    租賃契約終止後，無法律上之原因，繼續占有使用系爭房屋
    ，致原告無法使用，因而受有損害，該「使用利益」依其性
    質不能返還，而無權占用他人房屋，可能獲得相當於租金之
    利益為社會通常之觀念。從而，原告依不當得利之法律關係
    ，請求被告自本件租賃契約終止時即起訴狀繕本送達被告翌
    日之98年3月18日起至遷讓返還系爭房屋之日止，按月給付
    原告相當於租金之損害金3,500元，亦屬有據。從而，原告
    依據依租賃契約及民法不當得利之法律關係，請求被告返還
    系爭房屋及自97年1月15日起至遷讓返還上開房屋之日止，
    按月給付原告3,500元，均為有理，應予准許。
七、又本件係就民事訴訟法第427條第1項規定之適用簡易程序訴
    訟所為被告敗訴之判決，爰依民事訴訟法第436條第2項、第
    389條第1項第3款，依職權宣告假執行。
八、據上論結，本件原告之訴為有理由，依民事訴訟法第436條
    第2項、第78條、第389條第1項第3款，判決如主文。
中    華    民    國    98    年    7    月     2    日
                  基隆簡易庭法  官    姚貴美
以上正本係照原本作成。
對於本件判決如有不服，應於收受送達後20日內向本院提出上訴
書狀，上訴於本院合議庭，並按他造當事人之人數附具繕本。
中    華    民    國    98    年    7    月     2    日
                            書記官    詹小瑤


司法院資訊處製作；財團法人民間司法改革基金會備份。
